臺灣臺北地方法院民事裁定
111年度消債更字第196號
聲  請  人  
即  債務人  李柏明  
代  理  人  鍾欣惠律師（法扶律師）     
相  對  人  
即  債權人  上海商業儲蓄銀行股份有限公司

法定代理人  林志宏  
相  對  人  
即  債權人  國泰世華商業銀行股份有限公司

法定代理人  郭明鑑  


代  理  人  王甄薇  
相  對  人  
即  債權人  花旗(台灣)商業銀行股份有限公司
                      設臺北市○○區○○路0號0樓至0樓及00樓至00樓
法定代理人  莫兆鴻  
相  對  人  
即  債權人  遠東國際商業銀行股份有限公司
                      設臺北市○○區○○○路0段000號00、00樓
法定代理人  侯金英  
相  對  人  
即  債權人  凱基商業銀行股份有限公司
                      設臺北市○○區○○○路0段000號0~0樓、000號
法定代理人  魏寶生  

                      送達新北市○○區○○路000號0樓(債  清)
相  對  人  
即  債權人  磊豐國際資產管理股份有限公司

法定代理人  張司政  


相  對  人  
即  債權人  台灣金聯資產管理股份有限司

法定代理人  周叔璋  


相  對  人  
即  債權人  元大國際資產管理股份有限公司

法定代理人  宋耀明  


代  理  人  李佳樺  
相  對  人  
即  債權人  新光行銷股份有限公司

法定代理人  李明新  
代  理  人  鄭穎聰  
相  對  人  
即  債權人  滙誠第一資產管理股份有限公司

法定代理人  莊仲沼  
上列當事人因消費者債務清理事件聲請更生，本院裁定如下：
    主  文
債務人李柏明自中華民國一百一十一年八月二十五日上午十一時
起開始更生程序。
命司法事務官進行本件更生程序。
    理  由
一、按債務人不能清償債務或有不能清償之虞者，得依本條例所
    定更生或清算程序，清理其債務；債務人對於金融機構負債
    務者，在聲請更生或清算前，應向最大債權金融機構請求協
    商債務清償方案，或向其住、居所地之法院或鄉、鎮、市、
    區調解委員會聲請債務清理之調解，消費者債務清理條例（
    下稱消債條例）第3條、第151條第1項分別定有明文。揆諸
    消債條例之立法目的，乃在於使陷於經濟上困境之消費者，
    得分別情形利用更生或清算程序清理債務，藉以妥適調整債
    務人與債權人及其他利害關係人之權利義務關係，保障債權
    人之公平受償，並謀求消費者經濟生活之更生機會，從而健
    全社會經濟發展（消債條例第1條參照）。準此，債務人若
    有不能清償債務或有不能清償債務之虞，且客觀上並無濫用
    更生或清算程序之情事，自應使其藉由消費者債務清理條例
    所定程序以清理債務。次按法院開始更生程序之裁定，應載
    明其年、月、日、時，並即時發生效力；法院開始更生或清
    算程序後，得命司法事務官進行更生或清算程序，必要時得
    選任律師、會計師或其他適當之自然人或法人1人為監督人
    或管理人，消債條例第45條第1項、第16條第1項亦有明定。
二、本件債務人主張：其積欠債權人債務共計新臺幣（下同）24
    1萬6,526元，因無力清償，於消債條例施行後，曾向本院對
    債權人申請債務前置調解，惟債務人未到場而調解不成立，
    債務人顯有不能清償債務情事，爰依法聲請更生等語。
三、經查：
  ㈠債務人前有不能清償債務之情事，於民國111年1月21日向本
    院聲請消債條例前置調解，經本院以111年度北司消債調字
    第30號聲請調解事件受理在案，惟雙方無法達成協議，於11
    1年3月8日調解不成立，有調解不成立證明書在卷可參（見
    北司消債調卷第109頁，下稱調解卷），是本院自應綜合其
    目前全部收支及財產狀況，評估是否已達不能維持最低生活
    條件，而有「不能清償債務或有不能清償之虞」之情形。
  ㈡債務人主張其目前四處打零工，每月薪資收入為2萬4,000元
    ，業據其提出財產及收入狀況說明書、收入切結書、勞工保
    險被保險人投保資料表附卷為佐（見調解卷第13頁、第31頁
    、本院卷第67頁），故本院認應以債務人每月所得2萬4,000
    元，作為計算債務人償債能力之依據。
  ㈢查債務人主張其目前生活必要支出部分，每月須支出膳食費7
    ,500元、日常支出1,000元、交通費1,280元、房屋租金1萬
    元、電費580元、水費197元、瓦斯費182元、電話費499元(
    合計2萬1,238元)，業據提出自來水費繳費明細、電費繳費
    明細、瓦斯費繳費明細附卷（見本院卷第69頁至第73頁）。
    其個人支出項目未見明顯奢華之處，且未逾111年度臺北市
    最低生活標準1萬8,682元之1.2倍即2萬2,418元，核與維持
    基本生活所必要無違，足堪採信，是債務人每月個人必要生
    活費用即以債務人所提出之2萬1,238元為據。
  ㈣準此，債務人每月生活必要支出為2萬1,238元，而債務人目
    前每月收入2萬4,000元扣除生活必要支出後，雖餘2,762元
    （計算式：2萬4,000元-2萬1,238元＝2,762元）可供支配，
    惟據債務人之財團法人金融聯合徵信中心查詢當事人綜合信
    用報告回覆書、債權人陳報狀、債權明細表所載（見調解卷
    第19頁至第23頁、第47頁、第49頁、第59頁、第71頁、第83
    頁、第113頁、第123頁，債權人未陳報部分，暫以債務人所
    陳報債權人清冊金額計算），債務人積欠上海商業儲蓄銀行
    股份有限公司等10名債權人債務達563萬4,979元，倘以債務
    人每月所餘2,762元清償無擔保債務，尚須170年多始得清償
    完畢（計算式：563萬4,979元÷2,762元÷12月≒170.01年），
    遑論前開債務仍須另行累計每月高額之利息及違約金，債務
    人每月得用以償還債務之數額顯然更低，尚待支付之債務總
    額應屬更高，其還款年限顯然更長，實有違消債條例協助債
    務人重建更生之立法本意。此外，債務人名下並無其他財產
    ，有全國財產稅總歸戶財產查詢清單附卷可稽（見調解卷第
    25頁）。是本院審酌債務人之財產、信用、勞力及生活費用
    支出等狀況，堪認債務人客觀上經濟狀況已有不能清償債務
    之虞，而有藉助更生制度調整其與債權人間之權利義務關係
    而重建其經濟生活之必要。
四、綜上所述，債務人係一般消費者，其對已屆清償期之債務有
    不能清償之虞，且其無擔保或無優先權之債務未逾1,200萬
    元，復未經法院裁定開始清算程序或宣告破產，又查無消債
    條例第6條第3項、第8條或第46條各款所定駁回更生聲請之
    事由存在，則債務人聲請本件更生，即屬有據，爰裁定如主
    文，並命司法事務官進行本件更生程序。
五、至債務人於更生程序開始後，應另提出足以為債權人會議可
    決或經法院認為公允之更生方案以供採擇，俾免更生程序進
    行至依消債條例第61條規定應行清算之程度；而司法事務官
    於進行本件更生程序、協助債務人提出更生方案時，應依債
    務人之薪資變化、社會常情及現實環境衡量債務人之償債能
    力，並酌留其生活上應變所需費用，進而協助債務人擬定允
    當之更生方案，始符消債條例重建債務人經濟生活之立法目
    的，附此敘明。
六、依消債條例第11條第1項、第16條第1項、第45條，裁定如主
    文。
中　　華　　民　　國　　111 　年　　8 　　月　　25　　日
                  民事第二庭  法  官  林怡君
以上正本係照原本作成。
本裁定不得抗告。
本裁定已於111年8月25日上午11時公告。　
中　　華　　民　　國　　111 　年　　8 　　月　　25　　日
                              書記官  陳俐妙